【裁判字號】    89,訴,568
【裁判日期】    890921
【裁判案由】    遺棄等
【裁判全文】
臺灣彰化地方法院刑事判決                          八十九年度訴字第五六八號
    公  訴  人  臺灣彰化地方法院檢察署檢察官
    被      告  己○○
右列被告因遺棄等案件，經檢察官提起公訴 (八十九年度偵字第三０六四號 )，本院
判決如左：
    主      文
己○○從事業務之人，因業務上之過失致人於死，處有期徒刑肆月；又駕駛動力交通
工具肇事，致人死傷而逃逸，處有期徒刑捌月。應執行有期徒刑拾月。
    事      實
一、己○○以駕駛電子琴花車為業，為從事駕駛業務之人，其於民國八十九年三月二
    十九日受彰化縣田尾鄉鎮安宮僱用而駕駛未懸掛車牌之電子琴花車，跟隨進香團
    沿彰化縣埔鹽鄉○○村○○路往鹿港鎮方向行駛，於同日下午五時十分許（起訴
    書誤載為下午五時二十五分），行經彰化縣埔鹽鄉○○村○○路三段一四０之八
    號往北五十公尺處，其應注意汽車行駛時，駕駛人應注意車前狀況，隨時採取必
    要之安全措施，而依當時天候晴、日間自然光線、路面乾燥無缺陷、無障礙物、
    視距良好等情形，亦無不能注意之情形，其竟疏未注意車前狀況，致其所駕駛之
    電子琴花車右前車頭擦撞同向由王道昌所騎乘之車號ＪＳＲ─九三五號重型機車
    ，致王道昌因而倒地，再為己○○所駕駛之電子琴花車右後輪輾過，己○○經同
    行在後之大貨車司機庚○○呼喊，始停車下來察看，詎己○○於駕車肇事，致人
    受傷，本應即採取救護或其他必要措施，並向警察機關報告，不得駛離，竟任由
    王道昌棄置現場，另行起意逃逸。王道昌旋經己○○委請進香團之團員丁○○叫
    救護車將其送醫急救，王道昌仍因頸椎骨折致心肺衰竭於延至八十九年三月二十
    九日下午五時二十五分左右不治死亡。
二、案經彰化縣警察局溪湖分局報請相驗後，由臺灣彰化地方法院檢察署檢察官相驗
    後指揮彰化縣警察局溪湖分局查獲後報請台灣彰化地方法院檢察署檢察官偵查起
    訴。
    理      由
一、訊據被告己○○固坦承於右揭時、地駕駛電子琴花車肇事之事實不諱，惟矢口否
    認有何過失及逃逸之犯行，辯稱：王道昌於行經肇事地點時正好被路邊木麻黃樹
    正掉落之樹枝打到，人才會失去平衡滑到我所駕駛之電子琴花車前後輪間，而被
    車輪輾過，我對本件車禍之發生並無過失；又當時係因進香團中有人指揮叫我先
    走，我以為有人會處理，才開車離去，我並無逃逸云云。惟查，右揭事實業據被
    害人王道昌之母甲○○指述甚詳，被害人王道昌確係因本件車禍受傷死亡，亦經
    台灣彰化地方法院檢察署檢察官督同檢驗員相驗屍體屬實，製有勘驗筆錄、相驗
    屍體證明書、驗斷書在卷可按，復有道路交通事故調查報告表及現場照片附卷可
    資佐證。而證人乙○○即承辦本案之警員到庭證稱：當天我們到現場時只剩死者
    之機車停在路邊，路人向我們說被害人是被電子琴花車輾過，被害人已送去醫院
    ，至於肇事之車號及何人肇事則不清楚，所以當天我們並不知道是何人肇事，隔
    天家屬去現場招魂，有路過之路人告訴我們是進香團的電子琴花車撞到，我們才
    一家廟一家廟去詢問於當日有無進香團路過此地，當時到現場時並沒有聽到有人
    說被害人是被樹枝打到才會摔入車底而遭輾過，且現場雖有木麻黃樹，但並沒有
    很大的樹枝，且落在現場的樹枝直徑約五、六公分，而且在白線外，並不會影響
    到行車安全，我們到現場處理時，警車就停在木麻黃的樹旁，現場如果有大樹枝
    我們一定會發現，但當時我們並沒有看到有大樹枝等語；而被告於警訊及偵查中
    亦從未提及被害人為樹枝打到始滑入電子琴花車車輪間，且當時之證人庚○○、
    丙○○、蕭惠珠、邱模、楊清根及蕭國書等人亦均未提及樹枝打到被害人才導至
    此車禍之發生，且如確有此事，則此在一般人眼中均應認為重要且關鍵之點，當
    不致因認此點無關緊要而略而不談，證人庚○○於本院八十九年八月八日訊問時
    雖到庭證稱：我開的車跟在事故車後面，我知道有樹枝掉下來，但我不知道有否
    打到被害人，後來被害人便被車壓到等語；證人戊○○到庭先則證稱：當時我是
    坐在庚○○車上，是被害人自己撞到樹尾，摔在地上才被車壓到等語，嗣後為本
    院告知該木麻黃樹枝均相當高為何會為被害人撞到，證人戊○○始改稱：是木麻
    黃之樹尾掉下來，被害人撞到樹尾等語；是以證人庚○○之證言並無法證明樹枝
    之掉落使被害人滑到車輪間，才導致本件車禍之發生，又證人戊○○前後不一之
    證言亦顯不足採信。又被告雖辯稱：係因進香團指揮人員要我繼續行駛，所以我
    才駛離現場，我以為廟方之人員會處理，我並無逃逸之意思云云。按刑法第一百
    八十五條之四肇事致人死傷逃逸罪之成立祇以行為人有駕駛動力交通工具肇事，
    致人死傷而逃逸之事實為已足，本件被告於駕車肇事，致王道昌死傷而逃逸，即
    與該條之構成要件該當，且人命關天，被告不但沒有報案，又豈能不留在現場，
    而期待他人會處理，是以被告此部分所辯亦不足採信。按「駕駛人應注意車前狀
    況，隨時採取必要安全措施」，道路交通安全規則第九十四條第三項定有明文。
    本件被告駕車自應注意上述道路交通安全規定，又依卷附之交通事故調查報告表
    所載，本件肇事當時天候晴、日間自然光線、路面乾燥無缺陷、無障礙物、視距
    良好，並無不能注意之情形，其竟疏未注意車前狀況，因而肇事致被害人王道昌
    死亡，足徵被告確有過失情事無訛；且被告之過失行為與被害人王道昌死亡間顯
    有相當因果關係。綜上所述，本件事證已臻明確，被告犯行堪予認定。
二、被告係以駕駛電子琴花車為業，為從事駕駛業務之人，其駕駛電子琴花車因過失
    肇事致人死亡，核其所為，係犯刑法第二百七十六條第二項之業務過失致人於死
    罪及同法第一百八十五條之四肇事遺棄罪。公訴意旨雖認被告係犯刑法第二百九
    十四條第二項之遺棄因而致人於死罪，惟該條係就同條第一項之遺棄行為而致生
    死亡或重傷之加重結果為處罰，為該遺棄罪之加重結果犯規定，而刑法第一百八
    十五條之四肇事致人死傷逃逸罪之成立祇以行為人有駕駛動力交通工具肇事，致
    人死傷而逃逸之事實為已足，其構成要件，較同法第二百九十四條第一項遺棄罪
    為寬，且前者之法定刑度係參考後者而定，立法目的似有意將駕駛動力交通工具
    肇事致人受傷而逃逸行為之處罰，以前者取代後者之。又刑法第二百九十四條第
    二項之遺棄致死罪，為不作為犯，以負有扶助、養育或保護義務者，對於無自救
    力之人，不為其生存所必要之扶助、養育或保護義務，並因而致人於死者，始克
    成立，若負有此項義務之人雖不盡其義務，惟其事實上其已委請他人代為盡其義
    務，即與該罪之構成要件不相當。經查，證人丁○○到庭證稱：八十九年三月二
    十九日當天我是被曹福民載，要去進香，事故發生後己○○見我有手機，便走過
    來要我打一一九，我便以我0000000000號手機打一一九，說有車禍等
    語，並有證人丁○○以該手機於八十九年三月二十九日十七時十七分二十六秒打
    一一九之通話明細清單一份在卷可稽，又依彰化區域緊急醫療救護網救護紀錄表
    所載，該救護人員係因一一九通知，於當日十七時十五分出勤，並於同日十七時
    二十四分到達現場，於十七時二十四分離開現場，於十七時三十五分送達百川醫
    院，於十七時三十分經醫護人員測量王道昌脈博、呼吸及血壓均為零，呈昏迷狀
    態，於到院已死亡，此有百川醫院函在卷可稽，是以本件被告於肇事後已委請證
    人丁○○代為打一一九叫救護車，雖被告於救護車前來時已逃逸，然其行為並非
    不為生存所必要之扶助或保護，並因而致人於死，是以公訴人認與被告所為係犯
    刑法第二百九十四條第二項之遺棄致死罪尚有未洽，應予變更起訴法條為刑法第
    一百八十五條之四肇事遺棄罪。被告所犯前開二罪，犯意各別，犯罪構成要件不
    同，應予分論併罰。爰審酌被告過失之情節、所生損害、事後已與被害人家屬達
    成和解及犯罪後之態度等一切情狀，各量處如主文所示之刑，並定其應執行之刑
    ，以示儆懲。又本件被告於肇事後逃逸，雖其已委請他人叫救護車前來救護，然
    因被告所駕駛之車輛未懸掛車牌，並於肇事後逃逸，致警方於肇事後無法查出肇
    事者為何人，幸經路人告知為進香團之車輛，警方始一一查訪案發當日有無進香
    團進香經此地發生車禍，才查出被告肇事，否則將無法找到肇事者，是以被告雖
    事後已與被害人家屬達成和解，為免助長被告投機之心理，本院仍認本件以不宣
    告緩刑為宜，附此敘明。
據上論斷，應依刑事訴訟法第二百九十九條第一項前段、第三百條，刑法第一百八十
五條之四、第二百七十六條第二項、第五十一條第五款，罰金罰鍰提高標準條例第一
條前段，判決如主文。
本件經檢察官林俞妙到庭執行職務。
中      華      民      國    八十九    年      九      月    二十一    日
                                      臺灣彰化地方法院交通法庭
                                          法      官  石  馨  文
右正本證明與原本無異。
如不服本判決應於判決送達後十日內向本院提出上訴狀( 須附繕本 )。
告訴人或被害人對於判決如有不服具備理由請求檢察官上訴者，其上訴期間之計算係
以檢察官收受判決正本之日期為準。
                                          法院書記官  王  振  州
中      華      民      國    八十九    年      九      月    二十八    日
附錄本案論罪科刑法條全文
刑法第一百八十五條之四：
駕駛動力交通工具肇事，致人死傷而逃逸者，處六月以上五年以下有期徒刑。
刑法第二百七十六條
因過失致人於死者，處二年以下有期徒刑、拘役或二千元以下罰金。
從事業務之人，因業務上之過失犯前項之罪者，處五年以下有期徒刑或拘役，得併科
三千元以下罰金。


司法院資訊處製作；財團法人民間司法改革基金會備份。
